【裁判字號】    98,上訴,798
【裁判日期】    980820
【裁判案由】    違反槍砲彈藥刀械管制條例
【裁判全文】
臺灣高等法院高雄分院刑事判決         98年度上訴字第798號
上  訴  人  臺灣高雄地方法院檢察署檢察官
被      告  甲○○
                      8
選任辯護人  蘇新竹律師
上列上訴人因被告違反槍砲彈藥刀械管制條例案件，不服臺灣高
雄地方法院97年度訴字第1792號中華民國98年5 月7 日第一審判
決（起訴案號：臺灣高雄地方法院檢察署97年度偵字第21263 號
），提起上訴，本院判決如下：
    主  文
原判決撤銷。
甲○○未經許可，持有空氣槍，處有期徒刑壹年陸月；併科罰金
新台幣伍萬元，罰金如易服勞役，以新台幣壹仟元折算壹日。緩
刑貳年。
扣案之空氣長槍壹把，沒收。
    事  實
一、甲○○於民國95年9 月9 日下午1 時56分許，在雅虎奇摩拍
    賣網站（www.yahoo.com.tw），向帳號為benson5270，真實
    姓名年籍均不詳之人，購得鋼製而具殺傷力空氣長槍1 枝，
    其即未經許可而無故持有上開空氣長槍，並藏放於家中。嗣
    甲○○欲出賣該長槍，乃於97年7 月16日下午2 時14分在雅
    虎奇摩拍賣網站上張貼出賣訊息，欲以新臺幣5,600 元出售
    ，為警上網巡邏查獲，並扣得上開空氣長槍1 把。
二、案經高雄縣政府警察局岡山分局報請臺灣高雄地方法院檢察
    署檢察官偵查起訴。
    理  由
一、訊據被告甲○○（下稱被告）供承有於前開時地，持有上開
    空氣長槍1 把等情，惟其辯護人則為被告辯稱：被告不曾持
    上開空氣長槍對人發射過，其主觀上不知該長槍有殺傷力，
    亦欠缺對於行為違法性之認識，否則不會以自己的帳號將該
    長槍資料張貼於網路上，為警輕易查獲云云。
二、經查：
  (一)被告於97年7 月16日下午2 時14分許，利用電腦設備連線登
    入雅虎奇摩拍賣網站，以其申請之賣家帳號「eclark07」，
    張貼拍賣標題為「SP100 長槍～以改鋼製槍身及重槍管～含
    寬軌彈夾合狙擊鏡」之訊息，以5,600 元之價格起標，欲將
    其於95年7 月間某日起至同年9 月9 日下午1 時56分許止之
    不詳時間，在上開拍賣網站向帳號「benson5270」之真實姓
    名年籍不詳之人購入之空氣長槍1 把出售。嗣經員警發現上
    開訊息，佯稱欲向被告購買，相約於97年7 月27日下午3時
    許，在高雄縣湖內鄉○○路○段『摩斯漢堡』前見面交易，
    被告依約前往交易時，為警查獲，並當場扣得空氣長槍1 把
    等情，業據被告坦承不諱，並有高雄縣政府警察局岡山分局
    扣押筆錄及扣押物品目錄表、被告張貼於上開拍賣網站之拍
    賣網頁畫面、賣家評價網頁畫面在卷可稽（見警卷第5 至8
    、12至14頁、偵查卷第23頁），復有空氣長槍1 把扣案為憑
    ，此部分之事實堪以認定。
  (二)又本件扣案之空氣長槍經由高雄縣政府警察局鑑定，經該局
    以檢視法、性能檢驗法及動能測試法，旋接小型高壓氣體鋼
    瓶後，裝填直徑約6mm 、重量約0.88公克之金屬彈丸實際試
    射，鑑定結果為該槍枝雖有持續漏氣情形，惟仍可發射彈丸
    ，經測得金屬彈丸之最大發射速度為189 公尺/ 秒，計算其
    動能為15.72 焦耳，換算其單位面積動能為55.59 焦耳/ 平
    方公分，有該局97年8 月14日高縣警鑑字第0970084451號槍
    彈鑑定書1 份附卷可參（見偵卷第12至14頁）；而依我國內
    政部警政署刑事警察局對活豬作射擊測試結果，彈丸單位面
    積動能達24焦耳/ 平方公分，即足以穿入豬隻皮肉層，若依
    日本科學警察研究所之研究結果，彈丸單位面積動能達20焦
    耳/ 平方公分即足以穿入人體皮肉層，是上開空氣長槍顯具
    有殺傷力，亦屬無疑。雖原審法院再次囑由高雄縣政府警察
    局，並以扣案之塑膠製BB彈丸（直徑約6mm 、重量約0.21公
    克），裝填於上開空氣長槍實際試射之結果，測得塑膠製BB
    彈丸之最大發射速度為252 公尺/ 秒，計算其動能為6.67焦
    耳，換算其單位面積動能僅為23.58 焦耳/ 平方公分，其單
    位面積動能並未逾我國認定具殺傷力之最低標準即24焦耳/
    平方公分。然查，槍枝本身是否具有殺傷力，應以槍枝本身
    之機械（構造）性能為判定，而非以實際射擊為唯一標準；
    至於實彈射擊則僅在非制式槍枝為判定其殺傷力時，始以實
    彈射擊作為其中之一種鑑定方法而已。本件扣案之空氣長槍
    係「SP100 長槍～以改鋼製槍身及重槍管～含寬軌彈夾合狙
    擊鏡」，亦即槍身部分屬鋼製槍身，彈匣為寬軌，槍管部分
    為重槍管，前端為鋼製等情，為被告所自承不諱，並有被告
    張貼於網站上之拍賣網頁畫面可證，是扣案之空氣長槍係屬
    鋼製空氣長槍，自非一般塑膠製之玩具槍，就上開槍枝之機
    械構造而言，其已具備發射金屬子彈（彈頭）之性能，且經
    高雄縣政府警察局以實彈測試，亦確實具有如上述所稱之殺
    傷力，因而扣案空氣長槍自有殺傷力。原審漠視扣案槍枝係
    屬鋼製之事實，即另以塑膠製BB彈丸作為測試，顯然曲解有
    關槍枝殺傷力之判定，自不足為採，一併敘明。
  (三)又被告之辯護人為被告辯稱：被告主觀上不知扣案之長槍有
    殺傷力云云；然查，被告為警查獲時已19歲，且就讀於遠東
    科技大學電機工程系，有被告之學生證影本在卷可查（見原
    審法院97年度審訴字第4811號卷第20頁）；被告於原審審理
    中亦自承：伊買到扣案長槍約4 至5 天後，有在自家頂樓對
    著保麗龍試射，保麗龍約2 公分厚，BB彈有時會穿透保麗龍
    等語（見原審卷第57至58頁）；再參酌扣案之槍枝槍身係屬
    鋼製等情，以被告之知識、經驗，應可判斷該槍枝具有殺傷
    力，並非一般玩具槍枝而已。
  (四)綜上所述，被告上開所辯，係屬卸責之詞，不足採信。被告
    前開犯行已堪認定。
三、核被告所為，係犯槍砲彈藥刀械管制條例第8 條第4 項未經
    許可，持有之空氣槍罪。又被告雖已在網路上張貼槍枝出賣
    訊息，惟因無人與之接洽，故亦僅於預備階段；至於警方佯
    稱欲向被告購買乙節，但因員警並無購買槍枝之犯意，是均
    無從成立槍枝之販賣行為，一併敘明。又被告非法持有具有
    殺傷力之槍械，固屬不該，惟因年輕識淺，思想單純，不知
    事情之嚴重性，茲僅因一時之好奇而購買槍械，並非自始蓄
    意或因不法之意圖而持有槍械，是就當時之犯罪情節及對社
    會治安可能造成之危害而言，既非重大，自無科以重刑之必
    要，從而本院認其犯罪情狀不無可憫恕之處，如科以最低之
    3 年有期徒刑，仍嫌過重，爰依刑法第59條之規定酌減其刑
    。
四、原審未予詳究，遽為被告無罪之判決，容有未恰；檢察官執
    此上訴，指摘原判決不當，為有理由，自應由本院將原判決
    撤銷改判。爰審酌被告未經許可擅自持有槍枝，易造成槍枝
    之氾濫，危害社會，惟考量被告年輕識淺，且無犯罪前科紀
    錄，有臺灣高等法院被告前案紀錄表1 份可憑，素行尚稱良
    好，犯後已知不是等情，量處有期徒刑1 年6 月，併科罰金
    新台幣5 萬元，罰金如易服勞役，以新台幣1000元折算1 日
    。扣案之空氣槍1 支，屬槍砲彈藥刀械管制條例第4 條第1
    項第1 款所定未經許可不得持有之違禁物，應依刑法第38條
    第1 項第1 款之規定，併予宣告沒收。
五、又查被告現於求學中，前亦未曾受有期徒刑以上刑之宣告，
    有臺灣高等法院被告前案紀錄表1 份在卷可按，因一時失慮
    而罹刑典，犯後已認所為之不是，並深感悔意，是本院認被
    告經此起訴審判及刑之宣告，當知所警惕，應無再犯之虞，
    其所宣告之刑以暫不執行為適當，爰併諭知緩刑2 年，以啟
    自新。
據上論結，應依刑事訴訟法第369 條第1 項前段、第364 條、第
299 條第1 項前段，槍砲彈藥刀械管制條例第8 條第4 項、刑法
第11條前段、第42條第3 項、第59條、第38條第1 項第1 款、第
74條第1 項第1 款，判決如主文。
本案經檢察官張其主到庭執行職務。
中    華    民    國    98    年    8     月    20    日
                  刑事第四庭    審判長法  官  蕭權閔
                                      法  官  李嘉興
                                      法  官  吳進寶
以上正本證明與原本無異。
如不服本判決應於收受本判決後10日內向本院提出上訴書狀，其
未敘述上訴理由者，並得於提起上訴後10日內向本院補提理由書
狀（均須按他造當事人之人數附繕本）「切勿逕送上級法院」。
中    華    民    國    98    年    8     月    20    日
                                      書記官  林佳蓉
附錄本件判決論罪科刑法條：
槍砲彈藥刀械管制條例第8條
未經許可，製造、販賣或運輸鋼筆槍、瓦斯槍、麻醉槍、獵槍
  、空氣槍或第4 條第1 項第1 款所定其他可發射金屬或子彈具
  有殺傷力之各式槍砲者，處無期徒刑或5 年以上有期徒刑，併
  科新臺幣1 千萬元以下罰金。
未經許可，轉讓、出租或出借前項所列槍枝者，處5 年以上有
  期徒刑，併科新臺幣1 千萬元以下罰金。
意圖供自己或他人犯罪之用，而犯前二項之罪者，處無期徒刑
  或7 年以上有期徒刑，併科新臺幣1 千萬元以下罰金。
未經許可，持有、寄藏或意圖販賣而陳列第1 項所列槍枝者，
  處3 年以上10年以下有期徒刑，併科新臺幣700 萬元以下罰金
  。
第1 項至第3 項之未遂犯罰之。


司法院資訊處製作；財團法人民間司法改革基金會備份。
